【裁判字號】    99,審救,31
【裁判日期】    990429
【裁判案由】    訴訟救助
【裁判全文】
臺灣高雄地方法院民事裁定              99年度審救字第31號
聲  請  人  丙○○
            甲○○○
            乙○○
兼  上  一
法定代理人  黃季容
相  對  人  高雄縣政府
法定代理人  丁○○
相  對  人  台灣省高雄農田水利會
法定代理人  戊○○
上列聲請人與相對人間因損害賠償事件，聲請人聲請訴訟救助，
本院裁定如下：
    主  文
聲請駁回。
    理  由
一、按當事人無資力支出訴訟費用而聲請訴訟救助者，關於無資
    力支出訴訟費用之事由，應提出可使法院信其主張為真實並
    能即時調查之證據，以釋明之，此觀民事訴訟法第109 條第
    2 項及第284 條之規定自明。又按當事人無資力支出訴訟費
    用者，固得聲請訴訟救助，然所謂無資力係指窘於生活，且
    缺乏經濟信用者而言，最高法院43年度臺抗字第152 號判例
    要旨可資參照。若非取給於自己或家族所必需之生活費，即
    不能支出訴訟費用，且無籌措款項以支出訴訟費用之信用技
    能，始能謂為無資力支出訴訟費用。
二、本件聲請意旨略以：聲請人中僅黃季容有謀生能力，其餘皆
    無任何收入，黃季容除須照顧公婆即聲請人丙○○、甲○○
    ○外，另有子女2 名需要照料，長男即聲請人乙○○領有中
    度智障身心障礙手冊，須每週前往長庚醫院接受發展遲緩之
    治療，加上聲請人黃季容與乙○○名下之房屋尚有貸款，須
    按月繳息，負擔相當沉重，實已無力再支出訴訟費用，為此
    ，爰依民事訴訟法第107 條規定聲請准予訴訟救助等語。
三、經查，本件聲請人於聲請狀中表示其無資力，固提出聲請人
    之財產歸屬資料清單及97年度綜合所得稅各類所得資料清單
    為證。經本院依職權調閱聲請人之稅務電子閘門財產所得調
    件明細表記載，聲請人丙○○、甲○○○於97年度均無所得
    收入，其名下亦無任何財產；聲請人乙○○於96、97年度雖
    均無所得收入，惟名下有土地1 筆、房屋1 筆，依公告現值
    核算財產總額為新臺幣（下同）51萬4,445 元；聲請人黃季
    容於96年度有薪資、股利、利息所得349 萬5,514 元，另97
    年度薪資、股利、利息所得96萬0,975 元，名下另有房屋 2
    筆、土地2 筆及投資4 筆，尚有1597cc日產汽車及1590cc三
    陽汽車各1 部，財產總額110 萬8,830 元。且依聲請人提之
    南山人壽保險股份有限公司房屋貸款本金餘額證明書記載，
    至民國99年3 月17日止，聲請人黃季容向該公司貸款積欠本
    金餘額147 萬3,964 元。綜合上開各情，聲請人乙○○、黃
    季容並非毫無恆產而缺乏經濟信用，非不得以其既有財產及
    自身之信用為訴訟費用之籌措，況本件請求損害賠償事件之
    裁判費為7 萬5,052 元，占聲請人前開所有財產比例甚低，
    揆諸首揭說明，難認聲請人無資力支出該裁判費，是本件聲
    請為無理由，應予駁回。
四、依民事訴訟法第107條第1項，裁定如主文。
中    華    民    國    99    年    4     月    29    日
                  民事第二庭  法  官   張維君
正本證明與原本無異。
如不服本裁定應於送達後10日內向本院提出抗告狀，並繳納裁判
費新臺幣1,000元。
中    華    民    國    99    年    4     月    29    日
                              書記官   賴朱梅

司法院資訊處製作；財團法人民間司法改革基金會備份。
